【裁判字號】    99,簡上,135
【裁判日期】    990707
【裁判案由】    清償借款
【裁判全文】
臺灣臺中地方法院民事判決  99年度簡上字第135號
上  訴  人  國泰人壽保險股份有限公司
法定代理人  乙○○
訴訟代理人  甲○○
被上訴人    丙○○
訴訟代理人  戊○○○
被上訴人    丁○○
上列當事人間請求清償借款事件，上訴人對於中華民國99年4月2
日本院台中簡易庭99年度中簡字第243號第一審判決提起上訴，本
院於99年6月23日言詞辯論終結，判決如下：
    主    文
原判決關於駁回上訴人後開第二項之訴部分，及訴訟費用之裁判
廢棄。
被上訴人應再連帶給付上訴人以本金新台幣參拾貳萬貳仟伍佰伍
拾肆元自民國八十五年十月十六日起至九十三年七月十六日止，
按年息百分之二計算之違約金。
第一審訴訟費用新台幣參仟捌佰壹拾元及第二審訴訟費用新台幣
壹仟伍佰元，由被上訴人連帶負擔。
    事實及理由
一、本件上訴人主張：被上訴人丁○○於民國81年12月15日邀同
    被上訴人丙○○為連帶保證人向伊借款新台幣(下同)175萬
    元、5萬元，約定按年息百分之9.875計算利息，並依伊於每
    年3月及9月所訂利率計付利息，應按月攤還本息，如未依約
    履行，即喪失期限利益，視為全部到期，逾期超過6個月部
    分，按利率百分之20加付違約金。嗣系爭借款利率經核定為
    年息百分之10，被上訴人自84年8月15日起未依約繳付利息
    ，經伊行使抵押權拍賣抵押物，計算至85年10月15日止，尚
    欠本金322,554元及利息、違約金未獲清償。求為命被上訴
    人連帶給付伊322,554元，及自85年10月16日起至清償日止
    ，按年息百分之10計算之利息，並按上開利率百分之20計算
    違約金之判決。(原審就其中本金322,554元及自93年7月17
    日起至清償日止，按年息百分之10計算之利息，及按上開利
    率百分之20計算之違約金部分，為上訴人勝訴之判決，駁回
    上訴人其餘請求。按上訴人敗訴部分，未據其聲明不服；上
    訴人對其敗訴部分提起上訴後，減縮其應受判決事項之聲明
    ，求為命被上訴人就上開本金322,554元，再連帶給付伊自
    85 年10月16日起至93年7月16日止，按年息百分之2計算之
    違約金)。
二、被上訴人則以：系爭借款非伊所借，且已罹於時效而消滅，
    伊得拒絕給付等語，資為抗辯。
三、上訴人就其主張之事實，已據提出擔保放款借據、約定書及
    本院民事執行處強制執行金額計算書分配表為證，並為被上
    訴人於原審所不爭，渠等對於原審判決其敗訴部分，亦未聲
    明不服，嗣後空言否認，尚非可採。上訴人就系爭借款聲請
    本院85年度執字第6081號強制執行事件，拍賣丁○○所有不
    動產，獲部分清償，尚欠本金322,554元，及自85年10月16
    日起算之利息、違約金，有該分配表可稽，依民法第129條
    第5款、第137條第1項規定，其請求權之消滅時效因聲請強
    制執行而中斷，並自中斷之事由終止時，重行起算。該本金
    部分之請求權依民法第125條規定，其消滅時效期間為15年
    ，迄未屆期；利息部分依民法第126條規定為5年，自上訴人
    聲請本院核發支付命令之日即98年7月27日回溯5年，自93年
    7 月17日起算之利息，尚未罹於時效而消滅。上開本金及利
    息部分，業經原審為上訴人勝訴之判決確定。至於違約金部
    分，其係債務人給付遲延時，債權人始得請求，既非定期給
    付之債，與民法第126條所規定者性質不同，其時效期間應
    為15年(最高法院96年度台簡上字第25號判決意旨參照)，迄
    未屆期。從而上訴人請求被上訴人連帶給付自85年10月16日
    起至清償日止，按上開本金322,554元之年息百分之2計算之
    違約金，洵屬正當，應予准許。原審就其中自93年7月17 日
    起至清償日止之違約金部分，判命被上訴人連帶給付，駁回
    上訴人其餘請求。關於上訴人該敗訴部分(即自85年10月16
    日起至93年7月16日止之違約金)，尚有未洽，上訴論旨，指
    摘原判決此部分為不當，求予廢棄，非無理由，應由本院廢
    棄改判。
四、據上論結，本件上訴為有理由。依民事訴訟法第436條之1第
    3項、第450條、第78條，判決如主文。
中    華    民    國    99    年    7     月    7    日
                  民事第六庭  審判長法  官  李彥文
                                    法  官  陳毓秀
                                    法  官  吳美蒼
正本係照原本作成。
不得上訴。
中    華    民    國    99    年    7     月    7    日
                                    書記官  李秋瓊

司法院資訊處製作；財團法人民間司法改革基金會備份。
